臺灣士林地方法院刑事判決
111年度交易字第12號
公  訴  人  臺灣士林地方檢察署檢察官
被      告  蔡昀泰



上列被告因過失傷害案件，經檢察官提起公訴（110年度偵字第1
1874號），本院判決如下：
    主  文
蔡昀泰犯過失傷害罪，處拘役伍拾伍日，如易科罰金，以新臺幣
壹仟元折算壹日。
    事  實
一、蔡昀泰於民國109年12月19日11時45分許，駕駛車牌號碼000
    0-00號自小客車，沿臺北市內湖區瑞光路478巷（支線道）
    由東往西方向行駛，行經該路段與瑞光路548巷（幹線道）
    交岔路口時，本應注意行經交岔路口時如遇閃光紅燈，應減
    速接近、先停止於交岔路口前，讓幹道車優先通行後認為安
    全時，方得續行，而依當時天候陰、日間有自然光線、市區
    柏油路面雖濕潤但無缺陷、無障礙物、視距良好等情形，並
    無不能注意之情事，竟疏未注意及此，仍貿然前行，適黃郁
    洋（涉犯過失傷害罪嫌部分，業經臺灣士林地方檢察署檢察
    官另為不起訴處分）駕駛車牌號碼000-0000號自用小客車沿
    瑞光路548巷由南往北行經該處，即遭蔡昀泰所駕車輛前車
    頭撞及右側車身，致黃郁洋所搭載之蔡玉蘭受有頭部鈍傷合
    併腦震盪、頸部鈍傷、胸部鈍傷合併右側肋骨挫傷、頭部外
    傷合併腦震盪、外傷性頸椎挫傷等傷害，及黃郁洋所搭載之
    黃威銘受有胸部鈍挫傷之傷害。蔡昀泰於肇事後，在有偵查
    犯罪職務之警員到場處理時，向據報前來尚不知何人犯罪之
    員警自首承認肇事，接受裁判，而查悉上情。
二、案經黃郁洋、蔡玉蘭、黃威銘訴由臺北市政府警察局內湖分
    局報告臺灣士林地方檢察署檢察官偵查起訴。
    理  由
一、本案據以認定被告蔡昀泰犯罪之供述證據，有關被告以外之
    人於審判外之陳述，公訴人及被告在本院審理時均未爭執其
    證據能力，復經本院審酌認該等證據之作成無違法、不當或
    顯不可信之情況，而非供述證據亦非公務員違背法定程序所
    取得，依刑事訴訟法第159條之5規定、第158 條之4 規定之
    反面解釋，均有證據能力，合先敘明。
二、上揭犯罪事實，業據被告坦承不諱（臺灣士林地方法院111
    年度交易字第12號卷【下稱本院卷】第119頁），核與證人
    即告訴人黃郁洋所述相符（臺灣士林地方檢察署110年度偵
    字第11874號卷【下稱偵卷】第15至17、33、91至93頁），
    並有三軍總醫院告訴人蔡玉蘭109年12月19日、109年12月21
    日診斷證明書、告訴人黃威銘109年12月19日、109年12月22
    日診斷證明書（偵卷第19、21、97、99頁）、道路交通事故
    現場圖、臺北市政府警察局內湖分局交通分隊交通事故補充
    資料表、道路交通事故調查報告表㈠、㈡、交通事故現場照片
    、車損照片（偵卷第30、31、34至35、49至51頁）等件附卷
    可稽，並經臺灣士林地方檢察署檢查事務官及本院當庭勘驗
    告訴人黃郁洋行車紀錄器畫面屬實，有臺灣士林地方檢察署
    勘驗報告、本院勘驗筆錄暨勘驗影像截圖等件在卷為憑（偵
    卷第109至113頁，本院卷第112至113、123至130頁）。
三、按「駕駛人駕駛汽車，…應遵守道路交通標誌、標線、號誌
    之指示…」、「汽車行駛至交岔路口，其行進、轉彎，應依
    下列規定：一、應遵守燈光號誌或交通指揮人員之指揮…」
    、「特種閃光號誌各燈號顯示之意義如下：一、閃光黃燈表
    示『警告』，車輛應減速接近，注意安全，小心通過。二、閃
    光紅燈表示『停車再開』，車輛應減速接近，先停止於交岔路
    口前，讓幹線道車優先通行後認為安全時，方得續行（第1
    項）。行車管制號誌之紅、黃色燈號得視需要改成閃光運轉
    ，其顯示之意義與特種閃光號誌完全相同（第2項）」、「
    各種閃光號誌之布設原則如下：…三、特種閃光號誌設於交
    岔路口，其設置方式與行車管制號誌同。幹線道應設置閃光
    黃燈，支線道應設置閃光紅燈…」，道路交通安全規則第90
    條第1項、第102條第1項第1款，及道路交通標誌標線號誌設
    置規則第211條、第224條第3款定有明文。本案被告行經設
    有閃光紅燈之交岔路口，應減速接近，先停止於交岔路口前
    ，讓幹線道車優先通行後認為安全時，方得續行，被告領有
    適當之駕駛執照，有前揭道路交通事故調查報告表㈡可稽（
    偵卷第35頁編號㉚部分），對於上開規定自不得諉為不知；
    且案發當時天候雖為陰天、然日間光線充足、道路係柏油路
    面、無障礙物、視距良好，並無不能注意之情事，亦有上開
    車禍現場照片及道路交通事故調查報告表在卷可參，被告竟
    仍未注意上揭注意義務、貿然前行，致不慎撞擊告訴人黃郁
    洋所駕駛之上開車輛，造成告訴人蔡玉蘭、黃威銘受有上述
    之傷害，其駕駛行為顯有過失，且與告訴人等人受有傷害之
    結果，二者間具有相當因果關係，至為灼然。而本案經檢察
    官送臺北市車禍行車事故鑑定會鑑定結果，鑑定機關亦認為
    被告駕駛自小客車，支線道車不讓幹線道車先行，為肇事主
    因，有該鑑定會鑑定意見書在卷可參（偵卷第109至111頁）
    ，益證本院上開認定無訛。
四、綜上，被告所犯上開過失傷害犯行，事證明確，洵堪認定，
    應予依法論科。
五、論罪科刑
  ㈠核被告所為，係犯刑法第284 條前段之過失傷害罪。被告此
    一過失行為，同時致告訴人蔡玉蘭、黃威銘均受有傷害，為
    同種想像競合犯，應依刑法第55條之規定，僅論以一過失傷
    害罪。
　㈡公訴意旨雖認被告前揭過失行為尚導致告訴人黃郁洋受有壓
    力徵狀併焦慮症之傷害等語。惟查：檢察官固提出三軍總醫
    院告訴人黃郁洋110年3月17日診斷證明書，證明告訴人確有
    罹患壓力徵狀併焦慮症等病症乙節（偵卷第23頁），然據前
    開診斷證明書所記載，告訴人黃郁洋係於109年12月30日方
    前往三軍總醫院精神科門診就診，距車禍發生日已有10日，
    而壓力徵狀、焦慮症之發生原因很多，該診斷證明書亦未載
    明本案車禍是否是導致告訴人黃郁洋罹患上開病症之直接且
    主要原因，是以，在無其他積極證據佐證下，尚難認定被告
    行為與告訴人黃郁洋所受傷害間之因果關係存在，而難為對
    被告不利之認定。據此，公訴人此部份所舉證據，尚不能證
    明被告犯罪，本應為無罪之諭知，然因公訴意旨認此部份與
    上揭論罪部分間具有想像競合犯犯之裁判上一罪關係，爰不
    另為無罪之諭知。
　㈢又對於未發覺之罪自首而受裁判者，得減輕其刑，刑法第62
    條前段定有明文；經查，被告於肇事後，報案人或勤務指揮
    中心轉來資料未報明肇事人姓名，處理人員前往現場處理時
    ，被告在場，並當場承認為肇事人等情，有道路交通事故肇
    事人自首情形紀錄表在卷可稽（偵卷第36頁），應認已符合
    自首要件，爰依刑法第62條前段之規定，減輕其刑。
  ㈣爰以行為人責任為基礎，審酌被告駕車上路，本應小心謹慎
    以維自身及他人之安全，竟未能善盡駕駛注意義務，於行經
    交岔路口時未禮讓幹線道車輛先行，不慎與告訴人黃郁洋等
    人發生車禍，造成告訴人黃郁洋搭載之乘客即告訴人蔡玉蘭
    、黃威銘受有傷害，所為自有可責，兼衡被告終能坦承犯行
    之態度、違反義務之程度、告訴人等人所受傷勢、因雙方對
    於賠償金額沒有共識未能達成和解協議等節，暨被告自述之
    教育程度、家庭經濟狀況（本院卷第120頁）等一切情狀，
    量處如主文所示之刑，併諭知易科罰金之折算標準。
據上論斷，應依刑事訴訟法第299條第1項前段，刑法第284條前
段、第55條、第62條前段、第41條第1項前段，刑法施行法第1條
之1第1項，判決如主文。
本案經檢察官陳彥章提起公訴，檢察官謝榮林到庭執行職務。
中　　華　　民　　國　　111 　年     9　  月　　15　　日
                  刑事第三庭  法  官  黃 瀞 儀
以上正本證明與原本無異。
如不服本判決應於收受送達後20日內向本院提出上訴書狀，並應
敘述具體理由。其未敘述上訴理由者，應於上訴期間屆滿後20日
內向本院補提理由書( 均須按他造當事人之人數附繕本) 「切勿
逕送上級法院」。
因疫情而遲誤不變期間，得向法院聲請回復原狀。
                              書記官  謝 佳 穎
中　　華　　民　　國　　111 　年　　9 　　月　　15　　日

附錄本案論罪科刑之依據：
中華民國刑法第284條
因過失傷害人者，處一年以下有期徒刑、拘役或十萬元以下罰金
；致重傷者，處三年以下有期徒刑、拘役或三十萬元以下罰金。